【裁判字號】    97,交聲,1004
【裁判日期】    980319
【裁判案由】    聲明異議
【裁判全文】
臺灣臺南地方法院交通事件裁定        97年度交聲字第1004號
移送機關    交通部公路總局嘉義區監理所臺南監理站
異議人即
受處分人    甲○○
上列受處分人因違反道路交通管理處罰條例案件，對於交通部公
路總局嘉義區監理所臺南監理站民國 97年10月9日所為之裁決處
分（處分案號：嘉監南字第裁74-ZDC092254號），聲明異議，本
院裁定如下：
    主  文
異議駁回。
    理  由
一、原處分意旨略以：張黃秀蓮所有之車牌號碼ＥＹ－４０４７
    號自用一般小客車，於民國九十七年七月二十二日七時三十
    分許，行經國道一號北上三一六公里（臺南系統交流道）處
    ，因「行駛高速公路未依標線指示行車」之違規行為，遭內
    政部警察署國道公路警察局第四警察隊新市分隊員警逕行製
    單舉發，嗣張黃秀蓮向移送機關交通部公路總局嘉義區監理
    所臺南監理站主張異議人即受處分人甲○○（下稱異議人）
    為實際駕駛人，上開違規應歸責於異議人，移送機關遂以異
    議人違規事實明確，依道路交通管理處罰條例第三十三條第
    一項第十三款、第六十三條第一項第一款之規定，裁處新臺
    幣（下同）三千元，並記違規點數一點。
二、本件異議意旨略以：異議人因欲回彰化娘家，車載三名年幼
    子女，由臺南縣永康市家中出發，並於路邊先行購買早餐給
    三名小孩充飢。未料：九十七年七月二十二日七時三十分許
    ，行經國道一號北上路段時，因小女兒張珈琦突然疑似食物
    噎著，乘坐一旁大女兒張珈瑜慌張哭鬧大聲呼救。奈情況危
    急，須終止駕駛下車處理危機，便緊急行向支線國道八號下
    交流道，待危機處理完畢，再行北上回彰化娘家，為此聲明
    異議，請求撤銷原處分等語。
三、按汽車行駛於高速公路、快速公路或設站管制之道路，不遵
    使用限制、禁止、行車管制及管理事項之管制規則而有未依
    標誌、標線、號誌指示行車之行為者，處汽車駕駛人三千元
    以上六千元以下罰鍰，並記違規點數一點，道路交通管理處
    罰條例第三十三條第一項第十三款、第六十三條第一項第一
    款分別定有明文。次按雙白實線設於路段中，用以分隔同向
    車道，並禁止變換車道；槽化線，用以引導車輛駕駛人循指
    示之路線行駛，並禁止跨越，道路交通標誌標線號誌設置規
    則第一百四十九條第一項第一款第七目、第一百七十一條第
    一項亦定有明文。
四、經查：
(一)、異議人駕駛車牌號碼ＥＹ－４０４７號自用一般小客車，於
    九十七年七月二十二日七時三十分許，行經國道一號北上三
    一六公里臺南系統交流道，欲進入交流道未先變換至出口專
    用道依序進入，行駛其他車道至匝道口未依標線指示行車，
    跨越槽化線插入連貫車陣進入交流道之違規行為，遭內政部
    警察署國道公路警察局第四警察隊新市分隊員警逕行製單舉
    發等情，有內政部國道公路警察局九十七年八月十一日公警
    局交字第ＺＤＣ０９２２５４號舉發違反道路交通管理事件
    通知單一紙、違規採證照片二幀附卷可稽，且異議人對其違
    規之事實並不爭執，是異議人上開違規行為，應足認定。
(二)、按因避免自己或他人生命、身體、自由、名譽或財產之緊急
    危難而出於不得已之行為，不予處罰。但避難行為過當者，
    得減輕或免除其處罰，行政罰法第十三條固有明文。然該條
    所稱之緊急避難，其要件包括須客觀上須有緊急危難狀態存
    在，行為人主觀需出於救助之意思，且所為之避難行為，須
    與目的相當且採取損害最小之方式為之，亦即仍須符合比例
    原則。而本件異議人雖以其小女兒張珈琦突然疑似食物噎著
    ，乘坐一旁大女兒張珈瑜慌張哭鬧大聲呼救，應有緊急避難
    之適用為由，提起本件聲明異議。惟其就此阻卻違法事由並
    無法提出任何證據得資佐證，尚難僅憑異議人片面之說詞及
    事後拍攝之照片三幀，即逕予推認當時客觀上確有緊急危難
    狀態存在；況衡情一般人如遇異議人前揭所執緊急事由，應
    會緊急停靠路肩採取適當處置或呼叫救護車緊急送醫，而非
    繼續行駛至國道八號公路下交流道再作處置，益見本件異議
    人並無存在有現時緊急非違規跨越槽化線別無他法救護其法
    益之危難。從而，本件異議人違規當時所處情勢，已難認有
    緊急危難狀態存在，且異議人跨越槽化線之違規行為亦將影
    響道路交通安全，甚至可能造成其他用路人生命、身體之潛
    在危險，揆諸前揭說明，自與緊急避難之要件不合，不得作
    為其阻卻本件違規行為之事由。
五、綜上所述，異議人於前揭時、地，駕駛自用小客車行駛高速
    公路，未依交通標線之指示行車，跨越槽化線之違規事實，
    應堪認定。則移送機關依道路交通管理處罰條例第三十三條
    第一項第十三款、第六十三條第一項第一款及違反道路交通
    管理事件統一裁罰基準表之相關內容之規定，裁處異議人罰
    鍰三千元，並記違規點數一點，核無違誤。本件異議為無理
    由，應予駁回。
六、據上論斷，應依道路交通管理處罰條例第八十七條第二項，
    道路交通案件處理辦法第十九條，裁定如主文。
中    華    民    國    98    年     3    月    19    日
                        交通法庭法  官  陳金虎
以上正本證明與原本無異。
如不服本裁定應於送達後5日內向本院提出抗告狀（應附繕本）
。
                                書記官  蔡明峰
中    華    民    國    98    年    3     月    19    日


司法院資訊處製作；財團法人民間司法改革基金會備份。
